臺灣嘉義地方法院刑事判決　　　　　　　　　　　　　九十二年度訴字第四七五號
　　公　訴　人　臺灣嘉義地方法院檢察署檢察官
　　被　　　告　甲○○
右列被告因贓物案件，經檢察官提起公訴（九十二年度偵字第五三一二號），本院判
決如左：
    主  文
甲○○以收受贓物為常業，累犯，處有期徒刑年陸月。
    事  實
一、甲○○前於民國八十九年間因贓物罪，經臺灣彰化地方法院於九十年三月二十日
    以八十九年度訴字第一○四九號判決判處有期徒刑一年，嗣經撤回上訴而於九十
    年六月八日確定，於九十年十一月二十一日徒刑執行完畢出監。詎仍不知悔改，
    因見中古汽車零件市場甚大，有利可圖，明知如附表一所示之自用小客車，係姓
    名年籍不詳綽號「爌仔」之成年男子（下簡稱「爌仔」）所竊取，為各該車主遭
    竊之贓物，竟基於收受贓物之犯意，於不詳時間、地點，向「爌仔」收受之，並
    駕駛上開贓車至其前以蔡水習名義向不知情之屋主癸○○所承租坐落於嘉義縣中
    埔鄉○○段地號一五之三二號空地所搭廠房之解體工廠內藏放，旋於九十一年六
    月底某日起，以每拆解一輛贓車給付新台幣（下同）三千元至五千元不等之代價
    僱用丁○○、己○○、戊○○（丁○○、己○○所涉寄藏贓物常業罪部份業經臺
    灣高等法院臺南分院以九十二年度上訴字第六○四號判決各判處有期徒刑三年及
    八月確定；戊○○所涉寄藏贓物常業罪部份，則經本院以九十二年度易字第二三
    二號判決判處有期徒刑八月，緩刑五年確定），在上址從事拆解贓車之工作；另
    於同年七月二日起，以每日一千元之代價僱用子○○（所涉寄藏贓物常業罪部份
    業經本院以九十一年度易字第四八四號判決判處有期徒刑八月確定），子○○並
    持附表二編號十六之無線電在該解體工廠外面擔任把風之工作，而隨時與在工廠
    內之持有另一部無線電之己○○保持聯絡，甲○○則於車輛解體完成後，將拆解
    後之汽車零件運往他處販售牟利，而以之為常業。嗣於九十一年七月五日下午六
    時三十分，丁○○與己○○正在拆解車牌號碼五Ｒ─一八○九號贓車之際，為警
    循線查獲，並當場起出車牌號碼五Ｓ─八六八六號、八Ｈ─一六七七號、五Ｒ─
    一八○九號之贓車三部，以及五Ｒ─一八○九號車牌二面、Ｍ九─八五八六號車
    牌二面、Ｊ四─五一六二號車牌二面、Ｊ四─三七七八號車牌一面，且扣得甲○○與戊○○、丁○○、己○○、子○○等人所有如附表二所示拆解贓車之工具乙
    批及手提無線電。
三、案經臺灣嘉義地方法院檢察署檢察官自動檢舉偵查起訴。
    理  由
一、訊據被告甲○○固坦承知情另案被告丁○○、己○○在前揭地點拆解車子之事實
    ，惟矢口否認有何常業收受贓物之犯行，辯稱：如附表一所示之自用小客車係綽
    號「爌仔」之男子所竊取，伊未參與，且伊僅係介紹丁○○、己○○在上開地點
    工作，未僱用丁○○、己○○，亦未參與拆解車子之行為，又戊○○係李坤明所
    介紹，子○○係戊○○介紹，伊亦無僱用子○○、戊○○云云。惟查：
（一）如附表一所示之自用小客車於如附表一所示之時間、地點遭竊乙情，業據如附
      表一所示之被害人丙○○、丑○○、乙○○、庚○○、壬○○、辛○○等六人
      於警訊、偵查中指陳明確，並有贓物認領領據六紙、車輛失竊證明單一張及查
      獲時所拍攝之照片二十四幀附卷可稽（見臺灣嘉義地方法院檢察署九十一年度
      他字第一○二七號卷影本第一一至一八、三三至三六、五七至六五、七一至七
      七、一○一至一○四、），足見如附表一所示之自用小客車確係如附表一所示
      之被害人失竊之物，要屬贓物無訛。
（二）第查，另案被告丁○○、己○○、戊○○等人於九十一年六月底某日起，以每
      拆解一輛贓車三千元至五千元不等之代價受僱於被告甲○○，在前開地點從事
      拆解如附表一所示贓車之工作；被告另於同年七月二日起，以每日一千元之代
      價僱用另案被告子○○，另案被告子○○並持附表二編號十六之無線電在該解
      體工廠外面擔任把風之工作，而隨時與在工廠內之持有另一部無線電之另案被
      告己○○保持聯絡，被告則於車輛解體完成後，將拆解後汽車零件運往他處販
      售牟利等情，業據另案被告丁○○、己○○、子○○、戊○○等人於警訊、偵
      查中供述明確（見上開他字卷影本第五至八、二一、二二、二五、二七、二八
      、三○、四三至四九、五二至五六、六七至六九、八七、一○六、一四八至一
      五二頁），可知另案被告丁○○、己○○、子○○、戊○○等人就其等確係共
      同受僱於被告拆解車子或把風等情，已於警訊、偵查中供述甚明，且互核一致
      ，足認被告所辯要與實情不符，已難遽信；再參以另案被告丁○○、己○○於
      本案所涉之寄藏贓物常業部份業經臺灣高等法院臺南分院以九十二年度上訴字
      第六○四號判決各判處有期徒刑三年及八月確定；另案被告戊○○所涉之寄藏
      贓物常業部份，經本院以九十二年度易字第二三二號判決判處有期徒刑八月，
      緩刑五年確定；而另案被告子○○所涉之寄藏贓物常業部份，則經本院以九十
      一年度易字第四八四號判決判處有期徒刑八月確定等情，有本院九十二年度易
      字第二三二號判決、本院九十一年度易字第四八四號判決及臺灣高等法院臺南
      分院九十二年度上訴字第六○四號判決各一件在卷可參（見臺灣嘉義地方法院
      檢察署九十二年度偵字第五三一二號卷第二五至三一頁；本院卷第三七頁），
      復參諸另案被告丁○○、己○○、子○○、戊○○於上開地點工作均係聽命於
      被告，且係被告向伊等表明工作之內容、條件，伊等亦認為工資係向被告領取
      等情，亦據另案被告丁○○、己○○、子○○、戊○○等人於本院審理時到庭
      證述屬實（見本院卷第九八、一○一、一○二、一九四至一九八、二○五、二
      ○六頁九十三年四月七日、九月一日審判筆錄），益證被告確有收受贓物之情
      甚明。雖另案被告丁○○、己○○、子○○、戊○○於本院審理時就如附表一
      所示之贓車是否係被告駕駛至上開解體工廠乙節，與其等於警訊、偵查中所供
      未盡一致，然案重初供，另案被告丁○○、己○○、子○○、戊○○上開於警
      訊、偵查中所供既係在無任何壓力且無串證可能下所為，且互核相符，足見其
      等警訊、偵查中所言非虛，且與實情相合，實堪採信，而其等於本院審理時所
      證要屬迴護被告之詞，尚難憑信，亦難資為有利於被告之認定；又酌以另案被
      告丁○○、己○○於前開地點工作時所住宿之場所係由被告所承租乙情，業據
      另案被告丁○○、己○○於本院審理時供述明確（見本院卷第一九三、一九七
      頁九十三年九月一日審判筆錄），再輔以另案被告丁○○自為警查獲後即未有
      伊欲與他人有任何養雞計劃之辯解，而與被告所辯租地養雞乙情相左，加以本
      件查獲時所拍攝之上開現場照片均無養雞所須之裝備，可知被告所辯承租上開
      土地係為養雞乙節，顯屬子虛而不可信，益見被告所辯未參與上開犯行，顯係
      臨訟圖卸之詞，委無可採。
（三）綜上各情參互觀之，足認被告所辯前開各詞，均核屬事後畏罪卸責之飾詞，無
      足取信。本件事證均已臻明確，其犯行洵堪認定，應依法予以論科。
二、按刑法上所謂常業犯，指反覆以同種類行為為目的之社會活動之職業性犯罪而言
    ，至於犯罪所得之多寡，是否恃此犯罪為唯一之謀生職業，則非所問，縱令兼有
    其他職業，仍無礙於該常業犯罪之成立（最高法院八十五年度台上字第五一○號
    判例參照）。查上開解體工廠係被告甲○○以蔡水習名義向不知情之屋主癸○○
    承租土地架蓋廠房所設立乙情，業據證人癸○○於警訊中證述明確，並有土地租
    賃契約書一份在卷足參（見上開他字卷影本第九五、九六、一○○、一○一頁）
    ，又參以扣案如附表二解體車輛之工具數量、項目繁多，頗具規模，且贓車拆解
    後之零件數量、項目均非常多，轉手間可獲豐厚利潤，又本案為警查獲時現場有
    三部尚未拆解之贓車，以及已遭拆解之三部贓車車牌共五面遭查扣一情觀之，顯
    見該解體工廠規模不小，且另案被告戊○○、丁○○、己○○、子○○等人均係
    受僱於被告為拆解贓車及把風之行為，其等就竊車、運送、解體、銷贓、把風等
    各有所司，是被告顯係反覆以同種類行為為目的之社會活動之職業性犯罪無疑，
    應屬常業犯。
三、查被告甲○○收受如附表一所示之贓車後，僱用丁○○、己○○、戊○○拆解，
    並僱用子○○為把風行為，再將拆得之汽車零件販售，並以此為常業，是核被告
    所為，係犯刑法第三百五十條、第三百四十九條第一項之收受贓物為常業罪。又
    收受贓物者，嗣雖有搬運、寄藏行為，仍僅構成收受贓物罪，因對收受者而言，
    係為自己而搬運、寄藏，並非為別人，屬事後處分行為，尚不購成搬運、寄藏罪
    ，是被告收受如附表一所示之贓車後，雖有僱用丁○○、己○○、戊○○拆解等
    行為，並僱用子○○為把風行為，對被告而言，均不另論搬運、寄藏罪，附此敘
    明。又被告前於八十九年間因贓物罪，經臺灣彰化地方法院於九十年三月二十日
    以八十九年度訴字第一○四九號判決判處有期徒刑一年，嗣經撤回上訴而於九十
    年六月八日確定，於九十年十一月二十一日徒刑執行完畢出監乙情，有臺灣嘉義
    地方法院檢察署刑案資料查註紀錄表、臺灣高等法院被告全國前案紀錄表各一份
    附卷可按，其於有期徒刑執行完畢五年以內再犯本件有期徒刑以上之罪，為累犯
    ，應依刑法第四十七條之規定加重其刑。爰審酌被告年輕力壯，四肢健全、正值
    壯年，有完全之謀生能力，竟不務正業，為圖得暴利，竟不思進取，於有上開前
    科下仍犯下本案，足見其輕忽法律之程度，惡性顯非輕微，且其不思循合法正當
    途徑獲得財富，及其手段在助長竊車集團之猖獗，被害人或警方追贓無門，任意
    剽竊他人辛苦賺得之財產，使被害人蒙受重大損害，嚴重侵害人民之財產權，並
    破壞社會善良風俗，及其犯後毫無悔意，否認犯罪之態度等一切情狀，量處如主
    文所示之刑，以示懲儆。
四、至扣案如附表二所示之物，係供被告甲○○犯本罪所用之物，且為其與另案被告
    戊○○、丁○○、己○○、子○○等人所有乙情，業經另案被告戊○○、丁○○
    、己○○、子○○陳明在卷（見上開他字卷影本第六、四八頁），是上開物品本
    應依法宣告沒收，惟如附表二所示之物，業經本院九十二年度易字第二三二號判
    決宣告沒收，並於九十二年十月二十四日經臺灣嘉義地方法院檢察署檢察官沒收
    銷燬等情，有本院九十二年度易字第二三二號刑事判決及臺灣嘉義地方法院檢察
    署檢察官扣押（沒收）物品處分命令各一份在卷可稽（見臺灣嘉義地方法院檢察
    署九十二年度執他字第一一七一號卷第一、八頁），並經本院調閱上開卷宗查核
    屬實，是本院不另為沒收之諭知，附此敘明。
據上論結，應依刑事訴訟法第二百九十九條第一項前段，刑法第三百五十條、第三百
四十九條第一項、第四十七條，罰金罰鍰提高標準條例第一條前段，判決如主文。
本案經檢察官黃正雄到庭執行職務。
中　　　華　　　民　　　國　　九十三　　年　　　九　　　月　　　九　　　日
                                  臺灣嘉義地方法院刑事第五庭
                                      審判長法  官
                                            法  官
                                            法  官
右正本證明與原本無異。
如不服本判決，應於判決送達後十日內向本院提出上訴狀，其未敘述理由者並應於提
出上訴狀後十日內向本院補提理由書（應附繕本)。
                                            書記官
中　　　華　　　民　　　國　　九十三　　年　　　九　　　月　　　九　　　日
附錄法條：
(1)刑法第三百四十九條：
收受贓物者，處三年以下有期徒刑、拘役或五百元以下罰金。
搬運、寄藏、故買贓物或為擔保者，處五年以下有期徒刑、拘役或科或併科一千元以
下罰金。
因贓物變得之財物，以贓物論。
(2)刑法第三百五十條：
以犯前條之罪為常業者，處六月以上五年以下有期徒刑，得併科三千元以下罰金。
附表一：
┌─┬───────┬───────┬────────┬───┬────┐
│編│失竊車輛之車牌│失  竊  時  間│失  竊  地  點  │被害人│查獲情形│
│號│號碼          │（九十一年）  │                │      │        │
├─┼───────┼───────┼────────┼───┼────┤
│一│Ｊ四─五一六二│六月二十七日上│台南縣永康市尚頂│丙○○│僅剩車牌│
│  │號            │午八時許      │里南台街一七○號│      │二面    │
├─┼───────┼───────┼────────┼───┼────┤
│二│Ｊ四─三七七八│六月二十七日上│台南市○區○○路│丑○○│僅剩車牌│
│  │號            │午七時許      │三段六九號      │      │一面    │
├─┼───────┼───────┼────────┼───┼────┤
│三│五Ｒ─一八○九│七月二日凌晨三│台中市南屯區東興│乙○○│正在拆解│
│  │號            │時許          │與大業路口      │      │        │
├─┼───────┼───────┼────────┼───┼────┤
│四│Ｍ九─八五八六│七月二日上午七│雲林縣斗南鎮延平│庚○○│僅剩車牌│
│  │號            │時許          │路二段五七二號  │      │二面    │
├─┼───────┼───────┼────────┼───┼────┤
│五│八Ｈ─一六七七│七月四日上午五│彰化縣彰化市忠權│壬○○│尚未拆解│
│  │號            │時三十分許    │里自強南路四五號│      │        │
├─┼───────┼───────┼────────┼───┼────┤
│六│五Ｓ─八六八六│七月五日凌晨三│台南市○區○○路│辛○○│尚未拆解│
│  │號            │時五十分許    │九十號之二      │      │        │
└─┴───────┴───────┴────────┴───┴────┘
附表二：拆解工具一批
┌──┬──────┬─────┬───────────────────┐
│編號│品        名│數量（支）│  備                    註            │
├──┼──────┼─────┼───────────────────┤
│一  │切  割  機  │  一     │供犯罪所用之物                        │
├──┼──────┼─────┼───────────────────┤
│二  │電      鑽  │  一      │供犯罪所用之物                        │
├──┼──────┼─────┼───────────────────┤
│三  │破  壞  剪  │  一      │供犯罪所用之物                        │
├──┼──────┼─────┼───────────────────┤
│四  │電      鋸  │  一      │供犯罪所用之物                        │
├──┼──────┼─────┼───────────────────┤
│五  │千  斤  頂  │  一      │供犯罪所用之物                        │
├──┼──────┼─────┼───────────────────┤
│六  │鐵  剪  子  │  一      │供犯罪所用之物                        │
├──┼──────┼─────┼───────────────────┤
│七  │大螺絲起子  │  一      │供犯罪所用之物                        │
├──┼──────┼─────┼───────────────────┤
│八  │小丁型板手  │  十三    │供犯罪所用之物                        │
├──┼──────┼─────┼───────────────────┤
│九  │大丁型板手  │  七      │供犯罪所用之物                        │
├──┼──────┼─────┼───────────────────┤
│十  │雙頭梅花板手│  十      │供犯罪所用之物                        │
├──┼──────┼─────┼───────────────────┤
│十一│板      竿  │  四      │供犯罪所用之物                        │
├──┼──────┼─────┼───────────────────┤
│十二│螺絲十字起子│  五      │供犯罪所用之物                        │
├──┼──────┼─────┼───────────────────┤
│十三│固定夾子    │  三      │供犯罪所用之物                        │
├──┼──────┼─────┼───────────────────┤
│十四│活動板手    │  四      │供犯罪所用之物                        │
├──┼──────┼─────┼───────────────────┤
│十五│鐵      鎚  │  一      │供犯罪所用之物                        │
├──┼──────┼─────┼───────────────────┤
│十六│手提無線電  │  二      │子○○、己○○各持一只分別在工廠內外  │
└──┴──────┴─────┴───────────────────┘
